【裁判字號】    98,交聲,2553
【裁判日期】    990125
【裁判案由】    聲明異議
【裁判全文】
臺灣臺中地方法院交通事件裁定        98年度交聲字第2553號
原處分機關  交通部公路總局臺中區監理所
異  議  人
即受處分人  甲○○
上列異議人即受處分人因違反道路交通管理處罰條例案件，對於
交通部公路總局臺中區監理所於民國九十八年七月十四日所為之
處分（原處分案號：中監違字第裁六０－Ｌ00000000號
裁決書）聲明異議，本院裁定如下：
    主    文
異議駁回。
    理    由
一、原處分機關係以：異議人即受處分人甲○○（下稱受處分人
    ）於民國九十八年三月十六日下午三時四十分許，駕駛車牌
    號碼Ａ九－三八五八號自用小客車，在嘉一六二線十五點七
    公里交流道口，因「闖紅燈肇事」違規，經嘉義縣警察局民
    雄分局交通事故處理小組於九十八年五月五日掣發嘉縣警交
    字第Ｌ00000000號舉發違反道路交通管理事件通知
    單，指定應於九十八年六月十一日前到案。嗣受處分人提出
    申訴，經請原舉發機關調查，仍認受處分人確有上開違規情
    事，原處分機關遂於九十八年七月十四日以中監違字第裁六
    ０－Ｌ00000000號裁決書為裁決之處分，裁處受處
    分人罰鍰新臺幣（下同）二千七百元及記違規點數三點等情
    。
二、受處分人聲明異議意旨係以：受處分人於案發當日係駕駛自
    小客車於國道三號北上方向行駛，於梅山交流道下，一下交
    流道，在十字路口前，因前車擋住前方之交通號誌，右方號
    誌燈又不亮，所以一時看不到號誌，當受處分人要接著過十
    字路口時，突發覺右側有黃燈亮起，行駛至路口時忽然看到
    左方來車（由連貴鳳駕駛），受處分人趕緊煞車卻因閃避不
    及而發生車禍。在警察人員作筆錄時，因一時慌張，同意警
    察人員說法，誤以為該黃燈為對方之號誌，等事後再次回到
    現場，才發覺受處分人當時之行車角度根本看不到對方之交
    通號誌燈號，當時受處分人所看到之黃燈，實際上為受處分
    人行車路線之黃燈，故受處分人係在自己行車路線上黃燈亮
    起時繼續向前行駛，並非闖紅燈，因此當時受處分人係黃燈
    亮起時通過，行車並無違規，又原處分裁處並記違規點數三
    點部分，亦與交通部公路總局嘉義區監理所嘉義市監理站裁
    處記違規點數三點部分，係就同一事件為二次重複之裁決，
    是原處分顯然有違誤，自屬違法，為此請求鈞院予以撤銷等
    語。
三、按汽車駕駛人，行經有燈光號誌管制之交岔路口闖紅燈者，
    處一千八百元以上五千四百元以下罰鍰，道路交通管理處罰
    條例第五十三條第一項定有明文。又汽車駕駛人有道路交通
    管理處罰條例第五十三條第一項之情形時，除依原條款處罰
    鍰外，並記違規點數三點，道路交通管理處罰條例第六十三
    條第一項第三款亦有明文。
四、經查：
（一）受處分人於九十八年三月十六日下午三時四十分許，駕駛
      車牌號碼Ａ九－三八五八號自用小客車，在嘉一六二線十
      五點七公里交流道口，因「闖紅燈肇事」違規，經嘉義縣
      警察局民雄分局交通事故處理小組於九十八年五月五日掣
      發嘉縣警交字第Ｌ00000000號舉發違反道路交通
      管理事件通知單，指定應於九十八年六月十一日前到案，
      嗣受處分人提出申訴，經請原舉發機關調查，仍認受處分
      人確有上開違規情事，原處分機關遂於九十八年七月十四
      日以中監違字第裁六０－Ｌ00000000號裁決書為
      裁決之處分，裁處受處分人罰鍰二千七百元及記違規點數
      三點等情，業據原舉發機關於九十八年六月十八日以嘉民
      警五字第０九八００二七九二六號函覆稱：「查甲○○君
      駕駛Ａ九－三八五八號車，於九十八年三月十六日下午十
      五時四十分許行經嘉義縣大林鎮嘉一六二線十五點七公里
      處時，因闖紅燈與六七二二－ＭＳ號車發生交通事故，致
      六七二二－ＭＳ號車駕駛受傷，案經嘉義縣警察局道路交
      通事故初步分析研判，本案肇因研判周君違反處罰條例第
      五十三條第一項及第六十一條第三項『行經有燈光號誌管
      制之交岔路口闖紅燈，肇事致人受傷』等語在卷，並有嘉
      義縣警察局民雄分局交通事故處理小組嘉縣警交字第Ｌ0
      0000000號舉發違反道路交通管理事件通知單附卷
      可稽，且臺灣省嘉雲區車輛行車事故鑑定委員會九十八年
      五月十四日嘉雲鑑九八０二四五字第０九八五八０一六八
      四號函附該會編號九八０二四五案鑑定意見書亦認：「一
      、甲○○駕駛自小客車，行經行車管制號誌交岔路口，未
      依號誌指示行駛（闖紅燈）不當，為肇事原因。二、連貴
      鳳駕駛自小客車，無肇事因素。」等情，亦有上開鑑定意
      見書附卷可稽，另受處分人因於上開時、地闖紅燈肇事致
      人受傷，而經臺灣嘉義地方法院檢察署檢察官聲請簡易判
      決處刑等情，並有臺灣嘉義地方法院檢察署九十八年度調
      偵字第四一五號聲請簡易判決處刑書存卷可參，則受處分
      人確有上開違規事由，已堪先認定為真。
（二）又按道路交通安全規則第九十四條：「汽車在同一車道行
      駛時，除擬超越前車外，後車與前車之間應保持隨時可以
      煞停之距離。汽車除遇突發狀況必須減速外，不得任意驟
      然減速。前車如須減速暫停，駕駛人應預先顯示燈光或手
      勢告知後車，後車駕駛人應隨時注意前車之行動。汽車行
      駛時，駕駛人應注意車前狀況及兩車併行之間隔，並隨時
      採取必要之安全措施。」之規定，則本件受處分人駕駛汽
      車，本應保持隨時可以煞停之距離及應注意車前狀況，隨
      時採取必要之安全措施。又按道路交通標誌標線號誌設置
      規則第二百零六條第四款：「行車管制號誌各燈號顯示之
      意義如左：四、圓形黃燈，圓形黃燈用以警告車輛駕駛人
      及行人，表示紅色燈號即將顯示，屆時將失去通行路權。
      」之規定，足認縱使本件受處分人所辯伊通過該路口時乃
      見伊方號誌燈之黃燈亮起等語為真，然受處分人顯係明知
      伊將失去路權，猶仍持續為行駛之行為，依上開規定，自
      屬有闖紅燈之情無疑（臺灣高等法院臺中分院九十六年度
      交抗字第八七號裁定意旨參照）。準此，受處分人既係領
      有駕駛執照之汽車駕駛人，自應明白上開規定並進而加以
      遵守，故伊行駛至上開交岔路口，仍應隨時注意前車之狀
      況，不得以跟車為由，罔顧車前之狀況及號誌之變化，且
      已見黃燈亮起時，本不應搶黃燈通過，以免尚未通過路口
      時紅燈即已亮起，而受處分人竟猶仍執意跟車並通過該路
      口，揆諸上揭說明，當仍屬闖紅燈之違規行為甚明，是以
      ，受處分人辯稱因上開路口交通號誌燈故障，綠燈燈號不
      亮，伊乃係看到伊方之黃燈時通過，屬有路權之一方，並
      無闖紅之情云云，當非可取，不足憑信。
（三）再按汽車駕駛人，駕駛汽車違反道路交通安全規則、第三
      十三條之管制規則，因而肇事致人受傷者，記違規點數三
      點，道路交通管理處罰條例第六十一條第三項亦定有明文
      。而查，交通部公路總局嘉義區監理所嘉義市監理站裁處
      受處分人記違規點數三點部分，係就受處分人因違反道路
      交通安全規則，因而肇事致人受傷之事由所為裁決等情，
      有交通部公路總局嘉義區監理所嘉義市監理站九十八年六
      月十九日嘉監義裁字第裁七六Ｌ00000000號附卷
      足佐，自顯與本件記違規點數三點乃依上開道路交通管理
      處罰條例第六十三條第一項第三款規定而為裁處之部分有
      異，當無就同一事件而為重複裁決之情，從而，受處分人
      另以此置辯，亦非有據。
（四）綜上，受處分人確有上開闖紅燈之違規事由，既如前述，
      揆諸上開說明，原處分機關援引前開規定，裁處受處分人
      罰鍰二千七百元及記違規點數三點，自於法有據，從而，
      受處分人所為本件聲明異議，為無理由，當予以駁回。
據上論斷，應依道路交通管理處罰條例第八十七條第二項，道路
交通案件處理辦法第十九條，裁定如主文。
中    華    民    國    99    年    1     月    25    日
                      交通法庭  法  官 許惠瑜
上為正本係照原本作成。
如不服本裁定，應於裁定送達後5日內，向本院提出抗告狀（須
附繕本），抗告於臺灣高等法院臺中分院。
                                書記官 吳慕先
中    華    民    國    99    年    1     月    25    日

司法院資訊處製作；財團法人民間司法改革基金會備份。
